【裁判字號】    99,上訴,2017
【裁判日期】    990907
【裁判案由】    毒品危害防制條例
【裁判全文】
臺灣高等法院刑事判決                99年度上訴字第2017號
上  訴  人  臺灣桃園地方法院檢察署檢察官
被      告  甲○○
指定辯護人  本院公設辯護人陳德仁
上列上訴人因被告違反毒品危害防制條例案件，不服臺灣桃園地
方法院98年度訴字第371 號，中華民國99年4 月23日第一審判決
（起訴案號：臺灣桃園地方法院檢察署96年度偵字第19062 號）
，提起上訴，本院判決如下：
    主  文
上訴駁回。
    理  由
一、公訴意旨略以：被告甲○○明知海洛因係毒品危害防制條例
    所列管之第一級毒品，未經許可，不得持有、轉讓、販賣，
    竟基於販賣第一級毒品海洛因之犯意，於民國96年5 、6 月
    間某時，在桃園縣中壢市○○○路43巷20號3 樓住處，以新
    臺幣（下同）7,000 元之價格，販賣海洛因予徐明宏施用；
    另基於轉讓第一級毒品海洛因之犯意，於96年5 、6 月間某
    時，在上址，無償轉讓海洛因予徐明宏施用約4 次，嗣為警
    於96年7 月26日晚間8 時30分許在上址查獲。因認被告甲○
    ○涉犯毒品危害防制條例第4 條第1 項及第8 條第1 項之販
    賣及轉讓第一級毒品罪嫌。
二、按犯罪事實應依證據認定之，無證據不得認定犯罪事實；不
    能證明被告犯罪者，應諭知無罪之判決，刑事訴訟法第154
    條第2 項、第301 條第1 項分別定有明文。故事實之認定，
    應憑證據，如不能發現相當證據，或證據不足以證明，自不
    能以推測或擬制之方法，以為裁判基礎（最高法院40年台上
    字第86號判例意旨參照）。次按「施用毒品者所為向某人購
    買之供述，須有補強證據擔保其真實性。良以施用毒品者供
    述之憑信性，本不及於一般人，況法律復規定施用毒品者其
    供出來源，因而破獲者，得減輕其刑，其或有為偵查機關誘
    導、抑或為邀輕典而為不實之陳述之可能，自不足以保證其
    供述無失真之虞。是本院一貫之見解，認施用毒品者關於其
    向某人購買毒品之供述，須無瑕疵可指，並有補強證據佐證
    擔保其具有相當程度真實性，始得據以對他人為不利之認定
    。其所補強者，固非以事實之全部為必要，然仍須與施用毒
    品者所為毒品交易之供述，具有相當程度之關聯性，而得本
    於彼此間之相互作用，使一般人確信施用毒品者關於毒品交
    易之供述為真實。至施用毒品者陳述之內容是否具有矛盾或
    不一致等瑕疵，要屬於對陳述內容之評價，而施用毒品者有
    無誣陷可能，或與所指販賣毒品者，彼此之間曾否存在重大
    恩怨糾葛等情形，均與所指他人販賣毒品之社會基本事實無
    關聯性，非得執為其所陳述他人犯罪事實之補強證據。」（
    最高法院99年台上字第1821號判決意旨參照）。再按刑事訴
    訟法第161 條第1 項規定：檢察官就被告犯罪事實，應負舉
    證責任，並指出證明之方法，因此檢察官對於起訴之犯罪事
    實，應負提出證據及說服之實質舉證責任，倘所提出之證據
    ，不足為被告有罪之積極證明，或其指出證明之方法，無從
    說服法院以形成被告有罪之心證，基於無罪推定之原則，自
    應為被告無罪判決之諭知，亦經最高法院著有92年度台上字
    第128 號判例可參。
三、公訴意旨認被告涉有前揭販賣、轉讓第一級毒品海洛因之犯
    行，無非係以證人徐明宏之證言為其主要論據。
四、訊據被告堅詞否認有販賣、轉讓海洛因予徐明宏之犯行，辯
    稱：伊沒有賣也沒有轉讓海洛因予徐明宏，門號0000000000
    號行動電話是綽號「老鼠」之人借給伊使用等語，辯護人為
    被告辯護稱證人徐明宏警詢、偵查中證詞前後不一，難以證
    明被告販毒之事實，另監聽譯文所示內容無法據以推論被告
    有販賣海洛因之犯行等語。經查：
（一）被告以外之人於偵查中向檢察官所為之陳述，除顯有不可
      信之情況者外，得為證據，刑事訴訟法第159 條之1 第2
      項定有明文。證人徐明宏於檢察官偵查中經具結後所為之
      陳述，查無顯不可信之情況，被告及辯護人於本院準備程
      序時亦表明不爭執其證據能力，依刑事訴訟法第159 條之
      1 第2 項規定，證人徐明宏於檢察官訊問時經具結後所為
      之證述，自得為證據。
（二）證人徐明宏於96年10月25日檢察官訊問時固證稱：我是向
      甲○○及他的朋友購買毒品，因為甲○○跟我熟識，曾跟
      我借錢繳房貸，他說他有認識之朋友在賣毒品，他要跟我
      借錢去買毒品，我勸他不要，我也沒有借他錢，96年5 月
      底、6 月初他拿毒品給我施用，是免費的，總共3 、4 次
      ，都是去甲○○家施用，我沒有向甲○○買毒品，我只有
      向甲○○綽號叫「大仔」的朋友買過（見偵查卷第208 頁
      ）；嗣於97年3 月19日檢察官訊問時則改稱：我跟甲○○
      聯絡要買毒品，去中壢市○○○路甲○○住處買毒品，去
      的時候都有他的朋友「大仔」在，於96年5 、6 月份，曾
      向甲○○購買1 包海洛因7000元，不知道重量等語（見偵
      查卷第212 、213 頁）；惟又於原審審理時證稱：被告未
      曾提供海洛因供我施用，我也未向被告購買海洛因，我曾
      與被告在其中壢市○○○路住處抽摻有海洛因的香煙，但
      海洛因是「大仔」提供，96年7 月26日為警查獲之海洛因
      及殘渣袋是向「大仔」購買（見原審卷第63頁反面、64、
      65頁），綜上證人徐明宏於2 次偵查中訊問對於究竟是否
      向被告購買海洛因一節，前後證述即有不一，況其所謂曾
      向被告購買海洛因，但究竟為96年5 、6 月間何日購買，
      購買多少數量之海洛因均付之闕如，且衡情毒品海洛因物
      稀價昂，證人徐明宏證述1 次購買7000元之海洛因，竟證
      稱不知重量為何，亦未自行秤重確認重量，實與常情有違
      ，已難獨憑證人上開有瑕疵之陳述查證是否與事實相符。
（三）再細繹卷附被告持用之0000000000號行動電話及所使用之
      市內電話（03）0000000 號，與徐明宏持用之0000000000
      號行動電話之通訊監察譯文（見偵查卷第102 至127 頁）
      ，均未見有何本件起訴書所載之特定時間內轉讓、販賣海
      洛因之聯絡內容，縱其內容曾提及「硬的」、「女人」等
      毒品術語，亦無從資為起訴書所載徐明宏於96年5 、6 月
      間某時，在桃園縣中壢市○○○路被告住處，向被告購買
      7000元海洛因，及於96年5 、6 月間某時，在上址，被告
      無償轉讓毒品海洛因約4 次之補強證據。又依證人徐明宏
      在警詢時曾表示最後一次施用安非他命是在被告住處，而
      通訊監察譯文中被告與證人亦多次提及「硬的（按即安非
      他命）」，則證人於偵查中證述被告曾免費拿毒品供伊施
      用共3 、4 次乙節，究竟係指何種毒品亦無從加以確認。
（四）另本件經警持搜索票至中壢市○○○路被告住處進行搜索
      ，並未扣得被告所有之任何毒品、分裝袋、電子磅秤等相
      關物品；至於證人徐明宏住處於96年7 月26日為警搜索扣
      得毒品海洛因3 小包，經送驗結果純質淨重僅約0.01公克
      ，此有法務部調查局96年8 月21日調科壹字第0962306256
      0 號鑑定書附卷可憑（見偵卷第206 頁），依其數量甚微
      ，且與起訴犯罪時間相差近二月等情觀之，實難認該扣案
      毒品與本件起訴之販賣或轉讓海洛因之犯行有何關連。是
      本件除證人徐明宏上開片面單一且有瑕疵之指證外，遍尋
      卷內事證並無其他補強證據足以擔保其證述之真實性，自
      難遽為不利被告之認定。
五、綜上所述，證人徐明宏之證述既有瑕疵，又缺乏其他積極佐
    證，從而，公訴人憑以認定被告涉有販賣第一級毒品海洛因
    、轉讓第一級毒品海洛因4 次犯行之論據，在客觀上未達於
    通常一般人均不致有所懷疑，而得確信其為真實之程度，既
    尚有合理之懷疑存在，故本院無從形成有罪之確信。此外，
    復查無其他積極證據足資證明被告有何公訴人所指訴之販賣
    、轉讓第一級毒品海洛因之犯行，揆諸前揭規定及說明，應
    認不能證明被告犯罪，而為被告無罪之判決。
六、原審審理後，因而為被告無罪之諭知，所敘理由，與本院所
    認相同，應予維持，檢察官上訴意旨略以：證人徐明宏於偵
    查中已明確證述被告有以7 千元為代價販賣海洛因及無償轉
    讓海洛因之事實，雖於審理中一改前詞，但證人於審理中，
    仍證稱確實有於5 、6 月間購買毒品，其中1 次係以7 千元
    購買，雖其又證稱以7 千元代價該次不是向被告購買，於偵
    查中所稱「轉讓」，當時欲表達之意實係向「大仔」購買云
    云，然向何人購買及「無償轉讓」、「有償購買」等極為簡
    單意義之陳述豈會於偵查中表達不清，更何況，證人於偵查
    中能清楚證稱每次購買對象有所不同，並非每次均是大仔，
    從而，證人於偵查中證稱被告有販賣及轉讓海洛因之證述應
    為可採，於審理中之證述應係基於情誼而為虛偽陳述等語。
    惟查，證人徐明宏偵審中之證詞，有前後不一之瑕疵，已如
    上述，此外，復無其他補強證據，足資佐證證人所述關於被
    告販賣或轉讓海洛因毒品乙節為真實，自難僅憑證人徐明宏
    前後不一之證詞，遽為不利被告之認定，故本件上訴意旨仍
    無法推翻原審之無罪判決，上訴為無理由，應予駁回。至於
    檢察官於上訴書中提及勘驗96年10月25日及97年3 月19日之
    偵查錄音光碟，即可明瞭證人有無在偵查中說過向被告購買
    毒品乙事云云，然依上述，縱認證人徐明宏於偵查中確有指
    述被告販賣毒品，仍乏補強證據佐證其所述為真實，是本院
    認並無勘驗上開錄音光碟之必要，附此敘明。
據上論斷，應依刑事訴訟法第368條，判決如主文。
本案經檢察官王金聰到庭執行職務。
中    華    民    國    99    年    9     月    7     日
                  刑事第一庭審判長法  官  葉騰瑞
                                  法  官  王炳梁
                                  法  官  彭政章
以上正本證明與原本無異。
檢察官如不服本判決，應於收受送達後10日內向本院提出上訴書
狀，其未敘述上訴之理由者並得於提起上訴後10日內向本院補提
理由書（均須按他造當事人之人數附繕本）「切勿逕送上級法院
」。
                                  書記官  杜宜寧
中    華    民    國    99    年    9     月    7     日

司法院資訊處製作；財團法人民間司法改革基金會備份。
